臺灣臺北地方法院民事判決　　　　　　　　　　　　九十二年度訴字第二０七四號
　　原　　　告　甲○○
　　被　　　告　乙○○
右當事人間侵權行為損害賠償事件，本院於九十三年一月十五日辯論終結，判決如左
：
    主  文
被告應給付原告新台幣伍萬元，及自民國九十二年二月二十五日起至清償日止按年息
百分之五計算之利息。
原告其餘之訴駁回。
訴訟費用由被告負擔十分之一，餘由原告負擔。
本判決第一項得假執行。
原告其餘假執行之聲請駁回。
    事  實
甲、原告方面：
一、聲明：被告應給付原告新台幣（下同）六十二萬四千八百八十元及自起訴狀繕本
    行。
二、陳述要領：被告乙○○與案外人吳亞鈴係男女朋友關係，二人與原告均為在臺北
    縣新店市○○路○段一九二號十二樓之一普格科技股份有限公司（下稱普格公司
    ）之同事，被告因不滿吳亞鈴比原告資深卻未能升任主管，竟於民國九十年八月
    四日，在該公司以電腦傳送電子郵件，給該公司總經理、副總經理、甲○○及多
    名同事，內載：「（一）小雲為圖利自己的朋友（確實是圖利沒錯）經過荒謬的
    票選過程，幫同事們辦了個一流消費，三流享受的巴里島之旅。（二）小雲只是
    一個自私自利，心機重，府城深，會耍一流手段的人。（三）而妳卻是個偽君子
    ，別再玩惡女傳說的遊戲了。（四）其實發這種打小報告近似黑函的信我覺得很
    鬼臉，我和亞鈴都是不起眼的小職員，不會因為中傷、誹謗、傷害小雲而得到好
    處。」等不實之事，散布於公司，誹謗原告甲○○之名譽，致原告遭受公司誤解
    而辭職，被告應賠償原告損失十二個月薪資五十萬四千元，又原告因受被告惡意
    侮辱，造成名譽受損巨創，求職受到莫大阻礙，長期壓力之大，身心俱疲，經醫
    師診斷為患憂鬱症計支付八百八十元醫藥費，並請求被告給付精神慰撫金十二萬
    元，總計被告應給付原告六十二萬四千八百八十元，爰依侵權行為之法律關係請
    求之。
乙、被告方面：
一、聲明：請求駁回原告之訴及假執行之聲請。
二、陳述要領：被告固有傳送該電子郵件予普格公司之總經理、副總經理及原告，但
    未將該內容散佈予其他同事，且刑事二審判決已判決被告無罪確定，又原告係因
    為傷害他人，公司擬處分原告始自行請辭，與本件並無關係，原告請求賠償並無
    理由。
    理  由
甲、程序方面：
一、按刑事庭依刑事訴訟法第五百零八條第一項移送民事庭之附帶民事訴訟，於其提
    起之合法與否依同法第四百九十四條之規定固仍應依刑事訴訟法予以判斷，不得
    於移送民事庭後將關於獨立民事訴訟之法規溯及於附帶提起民事訴訟之時而適用
    之，若其附帶提起之民事訴訟與刑事訴訟法第四百九十一條第一項所定之要件本
    無不合，則於移送民事庭後已屬獨立民事訴訟，其訴訟程序即應適用民事訴訟法
    之規定，並不因移送民事庭後刑事部分之判決無罪確定而受影響。（最高法院四
    十三年度台上字第三七二號判決參照），查本件於裁定移送當時被告係經刑事簡
    易判決有罪，並處拘役貳拾日等情，此有本院九十二年度簡字第三五三號刑事簡
    易判決在卷可查，是於裁定移送當時，原告提起本件附帶民事訴訟係符合法定之
    要件無疑，雖於嗣後該簡易判決業經撤銷改判被告無罪，惟揆諸前揭說明，此時
    本案既已移送民事庭依據民事訴訟程序處理，自不會因嗣後該刑事判決遭撤銷改
    判被告無罪而受影響，是原告本件起訴仍屬合法，先予敘明。
乙、得心證之理由：
一、查原告主張被告於民國九十年八月四日，在該公司以電腦傳送電子郵件，給該公
    司總經理、副總經理、原告內載：「（一）小雲為圖利自己的朋友（確實是圖利
    沒錯）經過荒謬的票選過程，幫同事們辦了個一流消費，三流享受的巴里島之旅
    。（二）小雲只是一個自私自利，心機重，府城深，會耍一流手段的人。（三）
    而妳卻是個偽君子，別再玩惡女傳說的遊戲了。（四）其實發這種打小報告近似
    黑函的信我覺得很鬼臉，我和亞鈴都是不起眼的小職員，不會因為中傷、誹謗、
    傷害小雲而得到好處。」等不實之事等情，為被告所不爭執，自堪信為真實。至
    於原告另指稱被告有將前揭內容散布公司其他員工等情，為被告所否認，且於本
    件刑事案件二審法院訊問證人即原告指稱有收到被告散布上開誹謗電子郵件之普
    格公司員工黃小玲、朱明溪、游淑然、馮昌容等人，其中證人黃小玲證稱：並無
    看過系爭電子郵件，是伊任職之普格公司管理部主管告訴伊被告發了一封電子郵
    件，內容是關於福委會圖利之事，告訴人要被告離職，因為總經理交代管理部負
    責處理此事，至於被告並無將該電子郵件散布與伊，亦不知被告有對外散布之情
    等語；證人朱明溪證稱：是告訴人叫伊去告訴人電腦旁看到該電子郵件內容，伊
    並無將該內容散布出去，被告亦無將電子郵件散布與伊，亦不知被告有對外散布
    之情等語；證人游淑然則證稱：伊沒有看過系爭電子郵件，因為當時伊座位在告
    訴人旁邊，有聽到告訴人在電話中與他人討論此事，被告並無將該電子郵件散布
    給伊，亦不知被告有對外散布之情，被告對伊說有發了一份電子郵件，但並無告
    訴伊內容為何，關於該電子郵件之內容均是告訴人在上開電話中提及以及親自告
    訴伊的，後來全公司都知道此事等語；證人馮昌容則證稱：是告訴人叫伊去告訴
    人電腦旁看到該電子郵件內容，伊有將該電子郵件在主管會議中交給總經理看，
    但會議中並未處理，後續如何處理伊不知情，被告並無將電子郵件散布與伊，亦
    不知被告有對外散布之情等語，上開證人均未證稱被告有何將該電子郵件內容散
    布於其他員工之事實，亦據被告提出本院九十二年簡上字第一二三號刑事判決書
    一份為證，原告復無法提出證據證明被告有將前揭電子郵件散布公司其他員工之
    事實，其就此部分之主張自不可採。
二、按因故意或過失不法侵害他人之權利者，即構成侵權行為，此之構成要件與刑法
    上是否成立犯罪，其法律規定的構成要件彼此題不相同，且係屬各別獨立判斷，
    是故雖然依據兩造前揭不爭執之事實，於刑事上未構成誹謗罪，但是在民事上被
    告之行為顯已侵害原告之名譽，致使原告之人格權受損，是被告之前揭對公司之
    總經理無正當理由發佈不利原告名譽之電子郵件之行為已侵害原告之名譽，依法
    自應負損害賠償之責任。又不法侵害他人之身體、健康、名譽、自由、信用、隱
    私、貞操，或不法侵害其他人格法益而情節重大者，被害人雖非財產上之損害，
    亦得請求賠償相當之金額；其名譽被侵害者，並得請求回復名譽之適當處分，此
    亦為民法第一百九十五條第一項所明定，是原告請求被告賠償之各項之內容，本
    院一一審酌如下：
    (一)薪資十二個月部分：原告雖主張其係被告不實指述之情致遭受公司誤解而被公
      司要求請辭，惟此種事實為被告否認，稱原告係因出手傷害他人遭公司懲處而
      自動請辭，與被告之行為無任何因果關係等語，經查，原告係因傷害公司職員
      吳亞玲，嚴重違反該公司之人事管理規章「不得使用暴力製造事端」之規定，
      經該公司人事單位依規定提請懲處時，已自動申請離職獲准等情，業據被告提
      出刑事判決一份及人事命令公告一份為證，原告復無法證明其請辭與被告之前
      揭行為有關，其向被告請求薪資十二個月部分，即無理由。
    (二)醫藥費部分：至於原告主張因被告惡意侮辱，造成名譽上之受損，長期壓力之
      大，身心俱疲而至台北榮民總醫院就診，雖提出醫師診斷證明一份為證，惟就
      被告前揭文句以觀，其程度於客觀上尚不足以使人達罹患精神憂鬱症之地步，
      原告之憂鬱症應係長期工作壓力所致，與被告前揭文句在客觀上應無關聯，是
      原告請求醫藥費用八百八十元部分，亦無理由。
    (三)精神上損害賠償：次按不法侵害他人之人格權，被害人受有非財產上損害，請
      求加害人賠償相當金額之慰撫金時，法院對於慰撫金之量定，應斟酌實際加害
      情形、所造成之影響、被害人痛苦之程度、兩造之身分地位經濟情形及其他各
      種狀況，以核定相當之數額（最高法院四十七年台上字第一二二一號、五十一
      年台上字第二二三號判例參照）。本院審酌被告雖對原告有該等侵害名譽權之
      行為，惟其加害情形尚非嚴重，以及原告現無任何職業、被告現月薪約四萬五
      千元等情事，認原告請求非財產上之損害賠償應以五萬元為適當，逾此部份之
      請求，則屬無據。
三、從而原告基於侵權行為之法律關係，請求被告給付原告新台幣五萬元部分以及自
    起訴狀繕本送達之翌日即民國九十二年二月二十五日起至清償日止按年息百分之
    五計算之法定遲延利息，為有理由，應予准許。逾此部分為無理由應予駁回。
四、假執行方面︰原告陳明願供擔保，聲請淮為假執行之宣告，就其勝訴部分，核無
    不合，爰酌定相當之擔保金額，予以准許。至其敗訴部分，假執行之聲請失所附
    麗，應予駁回。
據上論結，原告之訴一部有理由，一部無理由，依民事訴訟法第七十九條，判決如主
文。
中　　　華　　　民　　　國　　九十三　　年　　　一　　　月　　二十九　　日
                              民事第二庭  法  官    朱漢寶
右為正本係照原本作成。
如對本判決上訴，須於判決送達後廿日內向本院提出上訴狀。
中　　　華　　　民　　　國　　九十三　　年　　　一　　　月　　二十九　　日
                                      法院書記官    劉碧輝
